臺灣高等法院刑事裁定
111年度毒抗字第651號
抗  告  人  
即  被  告  江育婕




上列抗告人即被告因違反毒品危害防制條例案件，不服臺灣桃園
地方法院中華民國111年6月21日所為裁定（111年度毒聲字第829
號），提起抗告，本院裁定如下：
    主  文
抗告駁回。
    理  由
一、原裁定意旨略以：被告甲○○基於施用第二級毒品甲基安非他
    命之犯意，於民國111年1月20日下午某時許，在桃園市○○區
    ○○路○○○巷00號5樓住處，以將甲基安非他命置入玻璃球燃燒
    吸食其煙霧之方式，施用甲基安非他命1次。爰依毒品危害
    防制條例第20條第1項，觀察勒戒處分執行條例第3條第1項
    規定，裁定令入勒戒處所觀察、勒戒。
二、抗告意旨略以：被告負有債務，連累母親辛苦一生無法退休
    ，現已覓得穩定工作，生活正常，請求准予戒癮治療，以免
    母親操煩。
三、按犯第10條之罪者，檢察官應聲請法院裁定，或少年法院（
    地方法院少年法庭）應先裁定，令被告或少年入勒戒處所觀
    察、勒戒，其期間不得逾2月，毒品危害防制條例第20條第1
    項定有明文。經查：
  ㈠被告於111年1月20日下午某時許，在桃園市○○區○○路○○○巷00
    號5樓住處，以將甲基安非他命置入玻璃球燃燒吸食其煙霧
    之方式，施用甲基安非他命之事實，業據被告於警詢、偵查
    中坦承不諱（臺灣桃園地方檢察署111年度毒偵字第1209號
    偵查卷宗【下稱偵卷】第19、74頁），且被告為警採集之尿
    液經以酵素免疫分析法檢驗，及氣相層析質譜儀法確認檢驗
    結果，於安非他命、甲基安非他命之代謝物呈陽性反應，有
    桃園市政府警察局保安警察大隊真實姓名與尿液、毒品編號
    對照表、台灣檢驗科技股份有限公司濫用藥物實驗室-台北
    濫用藥物檢驗報告附卷可資佐證（偵卷第43、89頁），俱徵
    被告前揭任意性自白與事實相符，堪信為真。又被告前未曾
    因施用毒品案件經觀察、勒戒，有本院被告前案紀錄表在卷
    足稽，自應依毒品危害防制條例第20條第1項規定，令入勒
    戒處所觀察、勒戒。
  ㈡被告雖以前揭情詞提起抗告。然查：
　⒈毒品危害防制條例第24條第1項規定，採行觀察、勒戒與緩起
    訴並行之雙軌模式，賦與檢察官依職權裁量行使，檢察官是
    否給予施用毒品者為附命完成戒癮治療或其他條件之緩起訴
    處分，自得本於毒品危害防制條例第24條之規定及立法目的
    ，依行政院所頒「毒品戒癮治療實施辦法及完成治療認定標
    準」，選擇實施對象、內容、方式與執行之醫療機構，妥為
    斟酌，其裁量結果如認適於為緩起訴處分者，應於緩起訴處
    分中說明其判斷之依據，如認為應向法院聲請觀察、勒戒者
    ，則係適用原則而非例外，法院原則上應予尊重，僅就其認
    定事實有誤、違背法令，或其裁量有重大明顯瑕疵等為審查
    。且毒品危害防制條例觀察、勒戒之規定，係對施用毒品成
    癮者所為之積極矯治措施之保安處分，目的在斷絕施用毒品
    者對毒品之依賴，屬強制規定，除經檢察官審酌個案情形，
    依毒品危害防制條例第24條第1項為附命完成戒癮治療或其
    他條件之緩起訴處分，可排除觀察、勒戒之適用外，即應向
    法院聲請裁定將被告送勒戒處所觀察、勒戒，非謂被告不具
    有「毒品戒癮治療實施辦法及完成治療認定標準」所定不適
    合為戒癮治療之事由存在，檢察官即應為附命完成戒癮治療
    或其他條件之緩起訴處分，此不待言。
　⒉再者，被告於警詢時供稱：我於110年12月中旬，透過網路遊
    戲聊天室，向不知名男子購買毒品等語（偵卷第18頁），其
    購毒管道極為隱密而簡便，在所稱家庭與經濟壓力下，難期
    社區處遇足以戒絕被告再度接觸、施用毒品，且被告經檢察
    官通知就是否接受戒癮治療陳述意見，無正當理由未到庭，
    復經檢察官按所提供行動電話聯繫無著（偵卷第91至93頁）
    ，並另涉有竊盜案件偵查中。是檢察官斟酌個案情節，於11
    1年1月21日訊問被告後（偵卷第73、74頁），未以緩起訴處
    分方式轉介被告前往醫療院所治療，循法律規定之原則，依
    毒品危害防制條例第20條第1項規定聲請觀察、勒戒，當無
    違法或裁量濫用之瑕疵可指。至被告之家庭生活、工作、經
    濟狀況等，與其是否應受觀察、勒戒無關，抗告意旨執此請
    求戒癮治療，洵屬無據。
  ㈢從而，原審據檢察官之聲請，依毒品危害防制條例第20條第1
    項，觀察勒戒處分執行條例第3條第1項規定，裁定被告令入
    勒戒處所觀察、勒戒，核無違誤。
四、綜上，抗告意旨所指，尚乏所據。本件抗告為無理由，應予
    駁回。爰依刑事訴訟法第412條，裁定如主文。　　
中　　華　　民　　國　　111 　年　　7 　　月　　22　　日
                  刑事第三庭    審判長法　官  張惠立   
                                      法　官  劉兆菊
                                      法　官  廖怡貞
以上正本證明與原本無異。
不得再抗告。
                                      書記官  劉芷含
中　　華　　民　　國　　111 　年　　7 　　月　　22　　日